臺灣新北地方法院民事判決
110年度簡上字第239號
上  訴  人  劉曉紅
訴訟代理人  蕭仁杰律師
複  代理人  游泗淵律師
被  上訴人  源陞物流有限公司
法定代理人  羅瑞緯
訴訟代理人  湯其瑋律師
上列當事人間請求給付運費事件，上訴人對於中華民國110 年4 
月28日本院板橋簡易庭109 年度板簡字第2789號第一審判決提起
上訴，經本院於111 年2 月23日言詞辯論終結，判決如下：
    主  文
上訴駁回。
第二審訴訟費用由上訴人負擔。
    事實及理由
一、被上訴人起訴主張：上訴人自民國106 年12月起陸續委請被
    上訴人運送三批貨物，第二批運送貨物單據編號為「000000
    0000」（共26件＋5 件），運費新臺幣（下同）131,705 元
    ；第三批運送貨物單據編號「0000000000」（共39件）、「
    0000000000」（共2 件），運費分為195,520 元、1,600元
    ，被上訴人已依約送達上開第二、三批貨物，其中第二批貨
    物送達後，因上訴人遲未收貨，經被上訴人催告，至107 年
    6 月21日止，上訴人之聯絡人劉先生確認第二批貨物不要了
    等情，可證被上訴人均已完成貨物運送，詎上訴人並未給付
    運費328,825元，爰依兩造之運送契約約定，提起本件訴訟
    ，聲明：上訴人應給付被上訴人328,825 元，及自支付命令
    繕本送達翌日起至清償日止，按年息5% 計算之利息。願供
    擔保請准宣告假執行等語。
二、上訴人主張略以：
　㈠被上訴人之法定代理人羅瑞緯曾於107 年4 月間委託訴外人
    仇為湘前往中國某貨運公司，追討因被上訴人與該貨運公司
    間金錢上糾紛，而遭扣住之電子零件、投影機等貨物，其中
    電子零件即上訴人委託被上訴人運送之第二批貨物。是以，
    上訴人所委託運送之第二批貨物，因可歸責於被上訴人之事
    由，遭中國之貨運公司扣住不放，被上訴人依現在客觀之事
    實，已無法完成第二批貨物之運送，並將貨物交付予上訴人
    之義務，乃屬給付不能，被上訴人自無權請求給付運費。
　㈡此外，本件第二批貨物包括32吋面版140 片（每片單價人民
    幣260 元）、37吋面版184 片（每片單價人民幣300 元）、
    42吋面版130 片（每片單價人民幣350 元）、小面版280 片
    （每片單價人民幣30元），總計人民幣145,500 元。按運送
    物有喪失之情事，運送人對之應負責任者，其責任為損害責
    任。關於損害賠償之範圍，依民法第216 條規定係採完全賠
    償原則，被上訴人應填補上訴人所受損害計人民幣145,500
    元。
　㈢綜上，被上訴人並無請求運費之權利，縱認其請求為有理由
    ，上訴人亦得前開賠償金額主張抵銷，且被上訴人得行使留
    置權實現本件運費債權，並無權利保護必要，爰依法提起上
    訴等語。
三、原審為被上訴人全部勝訴之判決，上訴人不服提起上訴，並
    聲明：原審判決廢棄。被上訴人於第一審之訴及其假執行之
    聲請均駁回。被上訴人答辯聲明以：上訴人之上訴駁回。
四、本院得心證之理由：
　㈠按稱運送人者，謂以運送物品或旅客為營業，而受運費之人
    ，民法第622條定有明文。又按運送人通常於運送完成後，
    即可請求給付運費（最高法院63年台上字第2067號判決要旨
    參照）。被上訴人主張上訴人自106 年12月起陸續委請被上
    訴人運送三批貨物，均已依運送契約完成運送等情，業據其
    提出運送契約及單據(0000000000、0000000000、000000000
    0、0000000000)、系爭運費計算方式、對話紀錄等件影本為
    證（見原審卷第69頁至第83頁），關於第三批貨，上訴人並
    不爭執已收到貨物等情，被上訴人此部分主張，應足採信，
    但就第二批貨，上訴人否認被上訴人主張，並以前詞置辯，
    是本件所應審酌者為第二批貨被上訴人究竟有無依約送達。
　㈡查被上訴人主張第二批貨已依約送達，並提出到貨證明書、
    寄倉單在卷可查（見簡上卷第53頁至第55頁），又被上訴人
    所提供之對話紀錄略以：「被上訴人：台灣擔心你驗貨是找
    問題少付錢或者不付錢，你擔心貨過來不對板...。我知道
    雙方的顧慮，夾在中間也很為難。你付錢，是直接付給我，
    我幫忙代收人民幣，可否驗貨幾箱，你付款給我，陪同你驗
    貨，有任何問題我做你的見證人，可以嗎?(107年6月20日下
    午12時54分)」、「被上訴人：...台灣說，這個是易碎品，
    你都打開驗，都無法復原、會造成困擾，我記得台灣跟我說
    ，你不要貨，他們都在找買家。」、「劉先生：放心我不會
    讓你為難。我過來驗貨沒有問題直接付款提貨。如果貨真的
    是搞壞了那我肯定找對方。大家都是做生意的。等下到了再
    說。我的貨沒經過我同意對方也沒有權力處理的。」、「被
    上訴人：因為我倉庫不大，我就問怎麼還沒有人來提貨，台
    灣跟我說劉總不要貨了...(107年6月20日下午1時)」、「被
    上訴人：台灣還是堅持，驗部分貨，付款，你在驗貨全部，
    有破，我做你見證。」、「劉先生：好的，我現在過來了。
    (107年6月20日下午1時33分)」、「劉先生：老闆貨我不要
    了，謝謝!(107年6月21日下午5時48分)」，觀上述之對話紀
    錄（見原審卷第77頁至第79頁），可見第二批貨已送達指定
    處所，僅係上訴人有其顧慮而未驗貨付款提貨等情，已足認
    定。
　㈢又證人仇為湘到庭證稱：被上訴人曾委託我去福建處理事情
    ，先跟我講幾個人的資料，我在107 年4 月過去中國找這些
    人，他們告訴我被上訴人有積欠協助快遞之工資，所以被福
    建的快遞公司扣了上訴人的液晶螢幕及被上訴人其他客戶的
    物品，向我開價要60萬元人民幣，我聯絡被上訴人法定代理
    人，但他未表示意見。我有請被上訴人法定代理人要準備一
    輛貨車，才可以去拿貨，我去找了其中一個扣他物品的人叫
    「老楊」，但後來貨車司機沒有來，且老楊不承認有扣貨。
    後來就改請我去深圳找上訴人的弟弟協商，主要是處理液晶
    螢幕的問題，希望可以先緩緩，談了20分鐘，上訴人弟弟似
    乎覺得束手無策，後來就不了了之，我就回福建了，隔天回
    臺灣等語（見簡上卷第81頁至第83頁），然證人仇為湘於另
    案以告訴人身分稱被上訴人之貨物係因未申報而遭中國海關
    查扣，並非遭人侵占等情，此有臺灣新竹地方檢察署108年
    度偵字第2408號不起訴處分書在卷可查（見簡上卷第97頁至
    第101頁），核其所述實有矛盾，且其僅於107年4月間前往
    中國，上開證詞並不足以認定第二批貨未按時送達或有已滅
    失之情形，自不足為上訴人有利之認定。
　㈣又上訴人辯稱其受有損失至少人民幣145,500元云云，惟如上
    所述，本件第二批貨業已送達，並未滅失，是自無再審認上
    訴人所為抵銷抗辯之必要。又民法第647條第1項雖規定運送
    人為保全其運費及其他費用得受清償之必要，按其比例，對
    於運送物，有留置權，惟留置權之行使係屬運送人之權利而
    非義務，得由運送人自行斟酌是否行使，縱運送人不行使留
    置權，亦非如上訴人所稱無保護之必要，上訴人前開所辯，
    均不足採。是被上訴人請求上訴人給付第二批貨之運費131,
    705元，及第三批貨運費197,120元，均屬有據。
五、從而，被上訴人依運送契約之法律關係訴請上訴人給付328,
    825元，及自支付命令送達之翌日即109年6月30日起至清償
    日止，按年息5%計算之利息，為有理由，應予准許。是原審
    判命上訴人為上開給付，並依職權宣告假執行，於法並無不
    合。上訴意旨指摘原判決不當，求予廢棄改判，為無理由，
    應予駁回。
六、本件判決基礎已臻明確，兩造其餘攻防方法及訴訟資料經本
    院審酌後，核與判決不生影響，無逐一論駁之必要，併此敘
    明。
七、據上論結，本件上訴為無理由，依民事訴訟法第436 條之1
    第3 項、第449 條第1 項、第78條，判決如主文。
中　　華　　民　　國　　111 　年　　3 　　月　　16　　日
                民事第六庭  審判長法  官  許瑞東

                                  法  官  許映鈞

                                  法  官  宋家瑋
以上正本證明與原本無異。
本判決不得上訴。
中　　華　　民　　國　  111 　年　   3   月　　 16　  日
                                  書記官　洪愷翎